【裁判字號】    97,易,738
【裁判日期】    970630
【裁判案由】    詐欺
【裁判全文】
臺灣士林地方法院刑事判決               97年度易字第738號
公  訴  人  臺灣士林地方法院檢察署檢察官
被      告  丁○○
上列被告因詐欺案件，經檢察官提起公訴（97年度偵字第311 號
）及移送併辦（97年度偵字第5582號），及臺灣臺北地方法院檢
察署檢察官移送併辦（97年度偵字第4413號），被告於本院準備
程序中就被訴之事實為有罪之陳述，經本院合議庭裁定改由受命
法官獨任依簡式審判程序審理並判決如下：
    主  文
丁○○幫助意圖為自己不法之所有，以詐術使人將本人之物交付
，處有期徒刑肆月，如易科罰金以新台幣壹仟元折算壹日。
犯罪所得新台幣陸仟元沒收。
    事  實
一、丁○○明知將自己帳戶供作他人使用成為人頭帳戶，依一般
    社會生活之通常經驗，可得預見該帳戶可供犯罪集團用於詐
    取他人財物，致使被害人及警方追查無門，竟仍不違其本意
    ，基於幫助詐欺之犯意，於民國96年12月13日下午，接續在
    臺北市萬華區○○○路161 號臺北富邦銀行龍山分行（下稱
    富邦銀行）及臺北市○○區○○路1 段70號萬泰商業銀行建
    成分行（下稱萬泰銀行），將所申請富邦銀行000000000000
    號帳戶、萬泰銀行000000 000000 號帳戶之提款卡（含密碼
    ），以新臺幣（下同）6,000 元之代價出賣並交付王與姓不
    詳名字年籍之成年男子，再由該男子交其所屬之犯罪集團成
    員使用。嗣該犯罪集團分別於：（一）96年12月13日晚上，
    丙○○接獲自稱富邦購物臺客服人員之詐騙電話，佯稱渠等
    匯款錯誤，須至提款機操作，致丙○○陷於錯誤，依指示致
    錯匯9,983 元至丁○○出售之萬泰銀行建成分行帳戶內。
    （二）96年12月13日晚上，戊○○接獲自稱富邦購物臺客服
    人員之詐騙電話，佯稱渠等匯款錯誤，須至提款機操作，致
    戊○○陷於錯誤，依指示致錯誤匯款2 萬8,312 元至丁○○
    出售之萬泰銀行建成分行帳戶內。（三）96年12月13日18時
    許乙○○接獲自稱富邦購物台會計人員之詐騙電話，詐稱其
    網路購物匯款有誤，須依指示至提款機操作，致邱某不疑有
    詐，至郵局提款機操作，致錯誤轉帳5 萬6 千元至上揭丁○○富邦銀行龍山分行帳戶。（四）96年12月13日20時許甲○○接獲自稱富邦購物台客服人員之詐騙電話，詐稱其購物的
    付款方式要更改，須依指示至提款機操作，致吳某不疑有詐
    ，至郵局提款機操作，而錯誤轉帳2 萬9988元至上揭丁○○
    萬泰銀行建成分行帳戶。事後渠等發覺有異報警處理。嗣於
    同年月17日10時25分許，丁○○前往萬泰銀行欲辦理金融卡
    掛失時，因該帳戶已列為警示帳戶，為銀行人員郭沛庭發現
    報警當場查獲。
二、案經臺北巿政府警察局大同分局報告臺灣士林地方法院檢察
    署檢察官偵查起訴及移送併辦，及臺灣臺北地方法院檢察署
    檢察官移送併辦。
    理  由
一、訊據被告丁○○對於能預見其提供銀行帳戶予不相識之人使
    用，可能幫助詐欺犯罪者將被害人因受詐欺而匯入該帳戶之
    金錢以現金提領，致被害人或警方僅能查知帳戶名義人，而
    無從追查該詐欺犯罪者及金錢實際流向，仍不違其本意，基
    於幫助詐欺犯意，將其開戶取得之帳戶上開之提款卡、提款
    卡密碼，以總價6000元代價，交付與王姓年籍不詳之成年男
    子，供作為其存、提、匯款之用等情，坦承不諱，而犯罪集
    團利用上開銀行帳戶將被害人因受詐欺而匯入該帳戶之金錢
    以現金提領，並經被害人丙○○、戊○○、乙○○、甲○○
    於警詢中證述甚詳，此外復有被告萬泰銀行交易明細查詢單
    1 份及被害人丙○○、戊○○、乙○○、甲○○之匯款單影
    本4 紙，附於偵查卷可稽，事證明確。
二、按金融存款帳戶，事關存戶個人財產權益之保障，與存戶之
    印鑑章、提款卡結合，其專屬性、私密性更形提高，一般人
    亦均有應妥為保管存摺、提款卡，以防止被他人冒用之認識
    ，縱有特殊情況偶有將存摺、提款卡交付他人之需，亦必深
    入瞭解其用途後再行提供以使用，恆係吾人日常生活經驗與
    事理；且金融帳戶為個人理財之工具，申請開設金融帳戶並
    無任何特殊之限制，一般民眾皆可以存入最低開戶金額之方
    式申請開戶，一個人可以在不同之金融機構申請多數之存款
    帳戶使用，並無何困難，此乃眾所週知之事實。則依一般人
    之社會生活經驗，苟見非親非故之人不以自己名義申請開戶
    ，反而向他人蒐集金融機構帳戶供己使用，衡情對收集者將
    所收集之帳戶用於詐欺犯罪乙節當有預見。況觀諸現今社會
    上，詐騙集團收購人頭帳戶，持以作為信貸、手機簡訊詐欺
    之事，常有所聞，出賣或出借帳戶予非親非故之人，受讓人
    係為謀非正當資金進出，而隱瞞行為人身份曝光之不法使用
    ，幾乎已成為人盡皆知之犯罪手法等情，益當信而有徵。本
    件被告丁○○明知將提款卡、提款卡密碼等有關個人財產、
    身分之物品，淪落於不明人士手中，極易被利用為與財產有
    關之犯罪工具；被告竟加以同意，顯然對於該帳戶作為不法
    使用，有所認識且並不違背其本意，是雖卷內事證並無積極
    證據證明被告知悉該詐欺犯罪集團將如何犯罪，而無法於本
    件認定被告有共同詐欺之犯罪認識，但其既對帳戶交付他人
    使用，可能遭犯罪集團用以犯罪有所預見，且不違背本意而
    為之，應有幫助詐欺取財之不確定故意甚明。
三、核被告所為，係犯刑法第339 條第1 項詐欺取財之幫助犯。
    被告基於單一幫助詐欺之犯意，接續提供上開2 個帳戶與本
    件實行詐欺犯罪者之行為，僅構成1 個幫助詐欺取財罪1 罪
    。被告對詐欺正犯提供帳戶資以助力，但並未參與詐欺犯罪
    行為之實行，應屬幫助他人實行犯罪行為，為幫助犯，爰依
    刑法第30條第2 項規定減輕其刑。又本件實行詐欺犯罪者，
    先後雖有4 次詐欺取財犯行，惟被告僅有1 次接續提供2 個
    帳戶予本件實行詐欺犯罪者之行為，被告應成立想像競合犯
    ，僅構成幫助詐欺取財罪一罪。又移送併辦之被告犯罪行為
    （即提供銀行帳戶之提款卡及密碼），與起訴書所載之犯罪
    事實係屬同一，此部分與已起訴之論罪之犯行具有實質一罪
    之關係，應為起訴效力所及，本院自應併與審究。爰審酌被
    告之品行，犯罪手段、生活狀況、智識程度、犯罪所生之損
    害及於本院審理時坦承犯行，表示悔悟等一切情狀，量處如
    主文所示之刑，並諭知易科罰金之折算標準。又被告提供上
    開帳戶予詐欺集團之所得6 千元，係其犯罪所得，而屬其所
    有，應併予宣告沒收。
據上論斷，應依刑事訴訟法第273 條之1 第1 項、第299 條第1
項前段，刑法第339 條第1 項、第55條、第30條第2 項、第41條
第1 項前段、第38條第1 項第3 款，刑法施行法第1 條之1 ，判
決如主文。
本案經檢察官翁偉倫到庭執行職務。
中    華    民    國    97    年    6     月    30    日
                  刑事第一庭法  官  賴邦元
以上正本證明與原本無異。
如不服本判決，應於收受送達後10日內向本院提出上訴書狀，其
未敘述上訴理由者，應於上訴期間屆滿後20日內向本院補提理由
書狀（均須按他造當事人之人數附繕本）。
                            書記官  游育慈
中    華    民    國    97    年    6     月    30    日
附錄本案論罪科刑法條之依據：
中華民國刑法第339條
（普通詐欺罪）
意圖為自己或第三人不法之所有，以詐術使人將本人或第三人之
物交付者，處5 年以下有期徒刑、拘役或科或併科1 千元以下罰
金。
以前項方法得財產上不法之利益或使第三人得之者，亦同。
前二項之未遂犯罰之。
中華民國刑法第30條
（幫助犯及其處罰）
幫助他人實行犯罪行為者，為幫助犯。雖他人不知幫助之情者，
亦同。
幫助犯之處罰，得按正犯之刑減輕之。


司法院資訊處製作；財團法人民間司法改革基金會備份。
